臺灣彰化地方法院民事判決　八十四年度訴字第一四五號
　　原　　　告　黃 ○ ○
　　被　　　告　卯 ○ ○
　　　　　　　　玄 ○ ○
　　　　　　　　午 ○ ○
　　　　　　　　癸 ○ ○
　　　　　　　　寅 ○ ○
　　　　　　　　地 ○ ○
　　　　　　　　天 ○ ○
　　　　　　　　巳 ○ ○
　　　　　　　　申 ○ ○
　　　　　　　　壬 ○ ○
　　　　　　　　子 ○ ○
　　　　　　　　丑 ○ ○
　　　　　　　　Ｑ○○○
　　　　　　　　Ｕ ○ ○
　　　　　　　　Ｆ ○ ○
　　　　　　　　ｍ ○ ○
　　　　　　　　Ｔ ○ ○
　　　　　　　　ｕ ○ ○
　　　　　　　　ｈ ○ ○
　　　　　　　　ｇ ○ ○
　　　　　　　　ｎ ○ ○
　　　　　　　　Ｍ○○○
　　訴訟代理人　ｏ ○ ○
　　被　　　告　Ｈ ○ ○
　　　　　　　　Ｇ ○ ○
　　　　　　　　Ｉ ○ ○
　　　　　　　　ｊ ○ ○
　　被　　　告　Ｙ ○ ○
　　　　　　　　Ｗ ○ ○
　　　　　　　　Ｘ ○ ○
　　　　　　　　Ｚ ○ ○
　　　　　　　　戌○○○
　　　　　　　　ｉ ○ ○
　　　　　　　　ｄ ○ ○
　　　　　　　　陳 淑 媛
　　　　　　　　亥○○○
　　　　　　　　ｆ　　○
　　　　　　　　Ｖ ○ ○
　　　　　　　　ａ ○ ○
　　　　　　　　Ｓ ○ ○
　　　　　　　　Ｂ○○○
　　　　　　　　酉○○○
　　　　　　　　ｌ ○ ○
　　　　　　　　ｃ ○ ○
　　　　　　　　ｂ ○ ○
　　　　　　　　戊 ○ ○
　　　　　　　　Ｎ ○ ○
　　　　　　　　ｋ ○ ○
　　　　　　　　Ｒ ○ ○
　　　　　　　　ｅ ○ ○
　　　　　　　　乙 ○ ○
　　　　　　　　丙○○○
　　　　　　　　ｐ○○○
　　　　　　　　ｑ○○○
　　　　　　　　甲○○○
　　　　　　　　Ｃ ○ ○
　　　　　　　　Ｅ ○ ○
　　　　　　　　ｓ ○ ○
　　訴訟代理人　ｒ ○ ○
　　被　　　告　ｔ ○ ○
　　　　　　　　Ｐ ○ ○
　　　　　　　　Ｏ ○ ○
　　訴訟代理人　Ｄ ○ ○
　　被　　　告　Ｋ ○ ○
　　　　　　　　Ｌ ○ ○
　　　　　　　　Ｊ ○ ○
　　訴訟代理人　丁 ○ ○
　　被　　　告　辰○○○
　　　　　　　　庚 ○ ○
　　　　　　　　辛 ○ ○
　　　　　　　　宇 ○ ○
　　　　　　　　Ａ ○ ○
　　　　　　　　未 ○ ○
　　　　　　　　宙 ○ ○
　　　　　　　　己　　○
右當事人間請求分割共有物等事件，本院判決如左：
    主      文
被告即如附表所示陳見上之被繼承人卯○○等四十三人應就其被繼承人陳見上所遺坐
落彰化縣芳苑鄉○○段六○地號、地目養、面積○．三七五二公頃（登記面積○．三
八八五公頃）土地之應有部分九分之一辦理繼承登記。
被告即如附表所示陳建禮之被繼承人酉○○○等二十三人應就其被繼承人陳建禮所遺
同前項土地之應有部分九分之一辦理繼承登記。
兩造共有前項土地應分割為如附圖即彰化縣二林地政事務所民國八十七年六月一日土
地複丈成果圖所示：編號Ａ、Ｂ、Ｃ部分面積各○．○六○○公頃、○．○○六二公
頃、○．○○九三公頃，由兩造按原應有部分比例共有，依序供作道路、廟地及水溝
用地使用；編號Ｄ部分面積○．一九九八公頃，由原告與被告Ｍ○○○、Ｏ○○、Ｐ
○○共有，應有部分依序為十二分之五、十二分之五、十二分之一、十二分之一；編
號Ｅ部分面積○．○三三三公頃，由如附表所示陳見上之繼承人被告卯○○等四十三
人公同共有；編號Ｆ部分面積○．○三三三公頃，由如附表所示陳建禮之繼承人酉○
○○等二十三人公同共有；編號Ｇ部分面積○．○三三三公頃，由被告Ｉ○○、Ｈ○
○、Ｇ○○、ｊ○○共有，應有部分依序為六分之三、六分之一、六分之一、六分之
一。
原告其餘之訴駁回。
訴訟費用由兩造按如附表所示應有部分之比例負擔（卯○○等四十三人間、酉○○○
等二十三人間連帶負擔）。
    事實及理由
一、本件被告卯○○等六十七人（被告Ｈ○○、Ｇ○○、Ｉ○○、ｊ○○、Ｐ○○、
    Ｏ○○除外）均經合法通知，於言詞辯論期日或最後言詞辯論期日不到場，核無
    民事訴訟法第三百八十六條各款所列情形，爰依原告之聲請，由其一造辯論而為
    判決。
二、原告起訴主張：坐落彰化縣芳苑鄉○○段六○地號、地目養、登記面積○．三八
    八五公頃之土地，為兩造所共有，各共有人之應有部分如附表所示，原共有人陳
    見上、陳建禮已分別於民國三十九年十一月十一日、五十四年十月十日死亡，其
    分別如附表所示之繼承人卯○○等四十三人及酉○○○等二十三人迄未辦理繼承
    登記，查系爭土地各共有人間並無不分割期限之約定，亦無因物之使用目的而不
    能分割之情形，惟無法協議為分割，另該土地經地政機關實測結果，實際面積為
    ○．三七五二公頃等情，為此訴請裁判分割，求為(1)被告應協同伊向彰化縣二林
    地政事務所將該筆土地辦理面積更正為○．三七五二公頃；(2)卯○○等四十三人
    、酉○○○等二十三人應各就其被繼承人所遺前揭土地之應有部分九分之一辦理
    繼承登記；(3)前開土地應分割為如附圖彰化縣二林地政事務所八十七年六月一日
    土地複丈成果圖所示之判決。
三、被告之陳述：
  (一)被告Ｍ○○○（未於最後言詞辯論期日到場，據其先前辯論所述）、Ｏ○○、Ｐ
    ○○等三人與原告間，被告Ｉ○○、Ｈ○○、Ｇ○○、ｊ○○等四人間，於分割
    後各願繼續維持共有關係，並均同意按如附圖所示方法為分割。
  (二)被告酉○○○、ｌ○○、ｓ○○、ｒ○○、Ｋ○○、Ｌ○○、Ｊ○○、丁○○等
    十人（皆未於最後言詞辯論期日到場，各據其先前辯論所述）均表示同意分割，
    但未就分割方案提出具體意見。
  (三)其餘被告均未於言詞辯論期日到場，亦未提出書狀作何聲明或陳述。
四、原告主張系爭土地為兩造共有，各共有人之應有部分如附表所示，原共有人陳見
    上、陳建禮均已死亡，其各如附表所示之繼承人即被告卯○○等人，迄未辦理繼
    承登記，且各共有人間並無不分割期限約定之事實，業據其提出土地登記簿謄本
    、地籍圖謄本、戶籍謄本、繼承系統表等為證，復為到場被告所自認，堪信為真
    實。其請求判決分割，併訴請陳見上之繼承人卯○○等四十三人，陳建禮之繼承
    人酉○○○等二十三人，各就其被繼承人所遺之應有部分辦理繼承登記，洵屬正
    當，均應予准許。
五、查系爭土地地目為養，使用分區及地類別為鄉村區乙種建築用地，東、南兩面臨
    路，登記面積○．三八八五公頃，實際面積為○．三七五二平方公尺，現有部分
    供廟宇及道路使用，其餘為空地，詳如附圖即彰化縣二林地政事務所八十四年五
    月一日土地複丈成果圖所示，業經本院會同彰化縣二林地政事務所派員勘測屬實
    ，分別製有勘驗筆錄及土地複丈成果圖可稽，到場兩造對此亦無爭執。而原告與
    被告Ｍ○○○、Ｏ○○、Ｐ○○三人，被告Ｉ○○、Ｈ○○、Ｇ○○、ｊ○○四
    人，各分別陳明分割後願繼續維持共有關係在卷，訴訟中彼等亦均同意按如附圖
    即彰化縣二林地政事務所八十七年六月一日土地複丈成果圖所示方法為分割。查
    該方案，除保留現供作道路使用之土地及部分廟地外，並於系爭土地中另留設寬
    六公尺之南北向道路，由兩造繼續維持共有，分別供作道路、廟宇使用，各共有
    人分得之土地亦均臨路，應足以充分利用土地。本院審酌系爭土地之性質、使用
    現狀、經濟效用、共有人之意願及利益之均衡等情，認為以如附圖即彰化縣二林
    地政事務所八十七年六月一日土地複丈成果圖所示方法為分割，堪稱允當，爰為
    判決分割如主文第三項所示。
六、次查系爭土地經測量結果，實際面積為○‧三七五二公頃，與登記面積○‧三八
    八五公頃不符，已如前所述，雖為兩造所不爭執。惟土地面積與登記簿所載不符
    ，如係純由登記錯誤或技術引起之原測量錯誤，依土地登記規則第一百二十一條
    及地籍測量實施規則第二百四十七條之規定，地政機關得於發現錯誤時，逕為辦
    理更正登記，毋庸原告追加訴請被告協同辦理更正共有土地面積；如屬上開以外
    之原因所致者，法院參考地政機關實測所得之面積，判決分割，並於理由欄敘明
    面積不符情節，於分割共有物判決確定後，當事人亦得持該確定判決向地政機關
    聲請一併為更正與分割之登記（內政部八十三年六月四日台內地字第八三七九
    九七九號函參照），亦毋庸由原告追加聲明請求更正共有土地面積後，法院始得
    為分割共有物之判決。本件原告追加聲明，請求被告協同更正系爭土地之面積，
    屬欠缺權利保護之必要，為無理由，應予駁回。
據上論結，本件原告之訴一部為有理由，一部為無理由，依民事訴訟法第三百八十五
條第一項前段、第七十九條但書、第八十一條第二款、第八十五條第一項前段、第二
項，判決如主文。
中　　　華　　　民　　　國　　九十一　　年　　  九 　　 月　　 三十 　　日
                                    民事第二庭
                                        法　　　官　陳 瑞 水
右為正本係照原本作成。
如對本判決上訴須於判決送達後廿日內向本院提出上訴狀。
中　　　華　　　民　　　國　　九十一　　年　　  九 　　 月　　 三十 　　日
                                        法院書記官　楊 筱 惠
~FO;
┌──────────────────────────────────────────────┐
│附表：坐落彰化縣芳苑鄉○○段六○地號土地共有人應有部分表            八十四年度訴字第一四五號│
├────┬───────┬─────────────────────────┬───────┤
│共 有 人│應  有  部  分│共                      有                    人  │應  有  部  分│
├────┼───────┼─────────────────────────┼───────┤
│黃 ○ ○│十八分之五    │陳見上之繼承人－合計四十三人                      │              │
├────┼───────┤卯○○、玄○○、午○○、癸○○、寅○○、地○○、張│              │
│Ｍ○○○│十八分之五    │勝統、申○○、壬○○、子○○、丑○○、Ｙ○○、陳惇│              │
├────┼───────┤厚、Ｘ○○、Ｚ○○、戌○○○、ｉ○○、ｄ○○、陳淑│              │
│Ｈ ○ ○│五四分之一    │媛、亥○○○、ｆ  ○、Ｖ○○、ａ○○、Ｓ○○、莊陳│九分之一      │
├────┼───────┤月英、Ｃ○○、Ｅ○○、ｓ○○、ｒ○○、ｔ○○、陳志│              │
│Ｇ ○ ○│五四分之一    │雄、Ｌ○○、Ｊ○○、丁○○、辰○○○、庚○○、張木│              │
├────┼───────┤振、宇○○、Ａ○○、未○○、宙○○、己  ○、巳○○│              │
│Ｉ ○ ○│五四分之一    │                                                  │              │
├────┼───────┼─────────────────────────┼───────┤
│ｊ ○ ○│十八分之一    │陳建禮之繼承人－合計二十三人                      │              │
├────┼───────┤酉○○○、Ｑ○○○、Ｕ○○、ｍ○○、Ｔ○○、ｕ○○│              │
│Ｐ ○ ○│十八分之一    │、ｈ○○、ｇ○○、ｎ○○、ｌ○○、ｃ○○、ｂ○○、│九分之一      │
├────┼───────┤Ｎ○○、ｋ○○、Ｒ○○、ｅ○○、乙○○、丙○○○、│              │
│Ｏ ○ ○│十八分之一    │ｐ○○○、ｑ○○○、甲○○○、Ｆ○○、戊○○      │              │
└────┴───────┴─────────────────────────┴───────┘
